臺灣桃園地方法院交通事件裁定 　　　 96年度交聲字第630號
原處分機關　交通部公路總局臺中區監理所彰化監理站
受處分人即
異　議　人　甲○○
　　　　　　　　　　號4樓
上列受處分人因違反道路交通管理處罰條例案件，對於交通部公
路總局臺中區監理所彰化監理站民國九十六年七月十一日所為之
處分（原處分案號：彰監四字第裁64-D00000000號），聲明異議
，經臺灣彰化地方法院裁定以管轄錯誤移送本院審理（九十六年
度交聲字第七五七號），本院裁定如下：
    主  文
異議駁回。
    理  由
一、聲明異議意旨略以：本件自民國九十一年四月罰單裁定後已
    超過行政執行法第七條所規定之五年執行時效，故依法原處
    分機關於九十六年七月十一日之裁決書應屬無效。又依行政
    罰法第二十七條規定，本件裁決書也超過三年之裁處權時效
    。本件實因原處分機關應執行未執行之行政怠惰，依法令超
    過執行時效之處分自不應由受處分人即異議人甲○○承擔。
    故異議人主張本件裁決無效，應撤銷之云云。
二、按受處分人不服道路交通管理處罰條例第八條所定主管機關
    所為之處罰者，得於接到裁決書之翌日起二十日內，向管轄
    地方法院聲明異議，道路交通管理處罰條例第八十七條第一
    項定有明文。次按交通法庭認聲明異議不合法律上之程式，
    且無從補正者，應以裁定駁回之，道路交通案件處理辦法第
    十八條亦定有明文。
三、經查：
  (一)受處分人即異議人甲○○係對於交通部公路總局臺中區監理
    所彰化監理站民國九十六年七月十一日所為之彰監四字第裁
    64-D00000000號違反道路交通管理事件裁決書（下稱裁決書
    ）聲明異議，已為其於聲明異議狀所載明。惟該裁決書係交
    通部公路總局臺中區監理所彰化監理站於九十六年七月十一
    日所作成之裁決，並於九十六年七月十三日由異議人之受雇
    人劉燕銘親自收受該裁決書一節，有該裁決書及送達證書各
    一紙在卷可憑，足認該裁決書業於九十六年七月十三日合法
    送達，則異議人如對交通部公路總局臺中區監理所彰化監理
    站所為之該裁決不服欲提起聲明異議，依照前開法條說明，
    其二十日之合法提出聲明異議期間即自九十六年七月十四日
    （即其收受上開該裁決書之翌日）起算至九十六年八月二日
    止，而異議人住址位在桃園縣桃園市○○里○○鄰○○路五
    十八之一號四樓，與原處分機關之間（原處分機關之機關地
    址：彰化縣花壇鄉○○村○○路○段四五七號），依法院訴
    訟當事人在途期間標準第四條第一項第三款（以其原先受理
    聲明異議之臺灣彰化地方法院為準）及第二條第一項規定，
    在途期間為三日，故以九十六年八月五日為期間末日，惟九
    十六年八月五日之期間末日為星期日，故以九十六年八月六
    日代之而屆滿。從而，異議人遲至九十六年八月十三日，逾
    期始向原處分機關提起本件聲明異議，有原處分機關公文收
    文章日期蓋印於聲明異議狀一紙可參，則本件異議人提起聲
    明異議之時點，已逾二十日之法定期間，則其聲明異議顯然
    不合法律上程式，且無從補正，揆諸前揭說明，自應將異議
    人之異議駁回。
  (二)另查，異議人所有之車號PW-7160 號自用小客車於九十一年
    一月七日上午十一時九分許，在台三乙線一點九公里往樹林
    方向處，為警逕行舉發有「限速六十公里，經雷達測明時速
    七十五公里，超速十五公里」之違規行為，並於九十一年三
    月十三日製作本件桃園縣警察局舉發違反道路交通管理事件
    通知單（下稱本件舉發通知單）逕行舉發，此有卷附之本件
    舉發通知單一紙在卷可稽。準此，警察機關即舉發機關為本
    件舉發權之行使，並未逾道路交通管理處罰條例第九十條規
    定之三個月舉發權時效之規定，其舉發自屬合法，且就屬於
    行政罰領域之交通秩序罰而言，舉發通知單在受處分人未依
    法甘服繳納罰鍰前，並非終局性行政處分，性質上屬於暫時
    性行政處分，舉發機關製單移送處罰機關（於本件中即為交
    通部公路總局臺中區監理所彰化監理站）後，仍須待處罰機
    關為裁決後，該裁決書始為終局性行政處分，且須待該終局
    性行政處分確定後，方生行政執行法第七條之五年執行期間
    問題，故異議意旨所稱：本件自九十一年四月罰單裁定後已
    超過行政執行法第七條所規定之五年執行時效，故依法原處
    分機關於九十六年七月十一日之裁決書應屬無效云云，所舉
    法律顯有誤會，應不足採。至處罰機關即本件原處分機關至
    遲於九十六年七月十一日所作成之本件裁決，是否有逾行政
    罰法第二十七條第一項之三年裁處權時效規定，參之臺灣高
    等法院暨所屬法院九十四年法律座談會刑事類提案第十八號
    審查意見研討結論認為：道路交通管理處罰條例本身並無行
    政罰裁處權之時效消滅規定，而同條例第二條雖規定：「本
    條例未規定者，依其他法律規定。」然遍查其他現行法律，
    亦無有關行政罰裁處權之時效消滅規定。至行政罰法雖已於
    九十四年二月二十五日（應為九十四年二月五日之誤）立法
    公布，但依該法第四十六條規定：「本法自公布後一年施行
    。」則該法公布迄今既尚未超過一年，依法自無適用之餘地
    。又該法依中央法規標準法第十四條規定既尚未生效，自亦
    無比附援引該法第二十七條第一項法理之可言，否則，該法
    第四十六條之日出條款規定無異形同具文，失去意義。故現
    行法律既無行政罰裁處權之時效消滅規定，則本題監理站在
    異議人違規行為逾三年始裁決，尚難認為無效，法院對該聲
    明異議，仍應加以調查，為准駁之裁定，不得為不罰之諭知
    等語。復觀以行政罰法第四十五條規定：「本法施行前違反
    行政法上義務之行為應受處罰而未經裁處，於本法施行後裁
    處者，除第十五條、第十六條、第十八條第二項、第二十條
    及第二十二條規定外，均適用之（第一項）。前項行政罰之
    裁處權時效，自本法施行之日起算（第二項）。」，故綜合
    上開研討結論及法條意旨說明，在行政罰法於九十五年二月
    五日施行前，我國對於行政罰之裁處權時效規範雖有缺失，
    然在行政罰法施行後已補其不足，故本件交通秩序罰之裁處
    權時效，依行政罰法第四十五條規定，應係自九十五年二月
    五日起起算三年為準，是原處分機關雖距本件違規時間即九
    十一年一月七日後，而遲於九十六年七月十一日始為裁決，
    仍屬合法，故異議意旨所稱本件裁決書也超過三年之裁處權
    時效云云，亦難認有據而不足採信。惟本件在程序上既已逾
    越聲明異議之二十日期間，故仍應依上述(一)所述，自程序上
    先予以駁回，併此敘明。
據上論斷，應依道路交通管理處罰條例第八十七條第二項，道路
交通案件處理辦法第十八條，裁定如主文。
中　　華　　民　　國　　96　　年　　9 　　月　　19　　日
                        臺灣桃園地方法院交通法庭
                            法  官  林  家  賢
以上正本證明與原本無異。
如不服本裁定，應於裁定送達後五日內向本院提出抗告狀（應附
繕本），抗告於臺灣高等法院。
                            書記官  常  毓  生
中　　華　　民　　國　　96　　年　　9 　　月　　19　　日
